【裁判字號】    89,台上,4419
【裁判日期】    890727
【裁判案由】    違反毒品危害防制條例
【裁判全文】
最高法院刑事判決                              八十九年度台上字第四四一九號
    上  訴  人  甲○○
右上訴人因違反毒品危害防制條例案件，不服台灣高等法院台中分院中華民國八十九
年五月二十三日第二審判決（八十八年度上訴字第二二一七號，起訴案號：台灣台中
地方法院檢察署八十七年度偵字第二五九一三號），提起上訴，本院判決如左：
    主  文
原判決撤銷，發回台灣高等法院台中分院。
    理  由
本件原判決認定上訴人甲○○基於販賣第二級毒品安非他命營利之概括犯意，自民國
八十七年八月初起至同年十一月二十二日止，連續在其台中縣大里市○○○街六號三
之二樓租住處等地，以每包第二級毒品安非他命新台幣（下同）一千元、一千五百元
、二千元、三千元不等之價格，多次販賣第二級毒品安非他命與楊枝生、游明瑞、劉
家萍等三人，共得款七千五百元。迄八十七年十一月二十二日十七時許，游明瑞、劉
家萍二人在台中縣太平市陸軍八○三醫院門口前，為警查獲並供出其所施用之第二級
毒品安非他命係來自上訴人後，經警於當日下午六時三十分許循線前往上訴人前開租
住處查獲，並扣得第二級毒品安非他命一包、塑膠空袋二十只、安非他命殘渣袋四只
、吸管及玻璃吸管各一支等物。因而維持第一審論處上訴人連續販賣第二級毒品罪刑
（累犯）之判決，駁回上訴人在第二審之上訴，固非無見。
惟查(一)、毒品危害防制條例第四條第二項之販賣第二級毒品罪及修正前麻醉藥品管理
條例第十三條之一第二項第一款之非法販賣化學合成麻醉藥品罪，所謂「販賣」，係
以行為人有營利之目的（意思），而販入或賣出，或二者兼而有之者為其構成要件。
故行為人有無此營利意思之目的要件，自應於事實欄內為詳實之記載，然後於理由內
說明其憑以認定之證據，始為合法。原判決事實欄雖記載甲○○基於販賣安非他命圖
利之犯意，而多次販賣第二級毒品安非他命與楊枝生、游明瑞、劉家萍等人。但究竟
憑何證據認定上訴人如此販賣為有營利之意圖，於理由欄內並未詳加論述說明，遽行
認定上訴人有營利之意圖而屬非法販賣行為，尚有未洽。(二)、有罪判決書之事實一欄
，為判斷其適用法令當否之準據，應將法院依職權認定與論罪科刑有關之事實，諸凡
犯罪之時間、地點、方法、態樣以及適用法律有關之事項，均應為詳實之記載，然後
於理由內逐一說明其憑以認定之證據，並使事實認定與理由說明，互相適合，方為合
法。倘若事實認定與理由說明，不相一致，或事實或理由欄內之記載，前後齟齬，按
諸刑事訴訟法第三百七十九條第十四款後段規定，均屬判決理由矛盾之當然違背法令
。原判決事實欄認定上訴人自八十七年八月初起至同年十一月二十二日止，以每包一
千元、一千五百元、二千元、三千元不等之價格，多次販賣第二級毒品安非他命與楊
枝生、游明瑞、劉家萍三人，共得款七千五百元等情（原判決正本第二頁第一行至第
四行）。乃又於理由欄說明游明瑞於警訊中證稱：於八十七年十一月初，曾親眼目睹
楊枝生以三千元之代價，向上訴人購買數量不詳之安非他命一小包，及於偵查中證稱
：伊所施用之安非他命係楊枝生帶伊去向上訴人購買，第一次一千元，第二次一千五
百元；劉家萍於警訊中證稱：八十七年十一月二十二日，楊枝生曾帶伊與游明瑞去向
上訴人購買安非他命施用，及於偵查中證稱：伊與游明瑞施用之安非他命，係於查獲
前一個月，向上訴人所購買，一次買一千元或二千元等語；楊枝生於警訊中證稱：最
後幾次所施用之安非他命係向上訴人購得，每次向上訴人購買施用的費用為一千元，
及於偵查中證稱：八十七年八月初，向上訴人購買一次安非他命等情（原判決正本第
三頁第四行至第十九行）。而依原判決上開說明以最有利於上訴人之方式計算，上訴
人販賣安非他命所得至少有九千五百元。原判決事實與理由欄所載內容不盡相符，已
有未合。又上訴人究係分次販賣或有同時販賣之情形？如係分次販賣，則各販賣楊枝
生、游明瑞、劉家萍幾次？此與認定上訴人究有幾次販賣第二級毒品安非他命之行為
？及其販賣第二級毒品安非他命所得共為多少？均至有關係。原判決對上開事實未詳
加調查釐清，於判決中亦未明確認定說明，事實尚欠明瞭，不足為判斷其適用法律當
否之依據，亦有未洽。上訴意旨指摘原判決不當，尚非全無理由，應認有撤銷發更審
之原因。原判決關於不另為無罪諭知部分，基於審判不可分之原則，併予發回。末查
刑法第七十九條之一第一項規定：「二以上徒刑併執行者，第七十七條所定最低應執
行之期間，合併計算之。」，同條第三項規定：「依第一項規定合併計算執行期間而
假釋者，前條第一項規定之期間，亦合併計算之。」，則在併合執行之情形，經許其
假釋出獄者，其報請許可假釋所須最低應執行之期間，既合併計算；且假釋期間（即
殘刑期間），亦合併計算之，其期間即無從區分。從而，不論假釋出獄前所執行之期
間是否已逾其中任一罪之刑期，亦不論嗣後其假釋有無被撤銷，在假釋期間內，均應
認為尚未執行完畢。其於執行逾其中任一罪之刑期後五年內之假釋期間，再犯有期徒
刑以上之罪者，不應論以累犯。本件原判決認上訴人曾於八十四年間因違反麻醉藥品
管理條例及違反藥事法等案件，經台灣台中地方法院分別判處有期徒刑九月、八月，
定執行刑為有期徒刑一年二月確定，甫於八十六年十二月二十二日執行完畢，再犯本
件之罪，而論以累犯。然依原審法院被告全國前案紀錄表內載，台中地方法院檢察署
又於八十六年十二月二十三日，接續執行上訴人另案違反麻醉藥品管理條例案件，經
台灣高等法院台中分院以八十五年度上易字第一七八三號刑事判決，判處有期徒刑八
月確定部分；復於八十七年八月二十一日，再接續執行上訴人另案違反麻醉藥品管理
條例案件，經台灣台中地方法院以八十五年度易字第五八九○號刑事判決，判處有期
徒刑十月確定部分，而前開部分指揮書執行完畢日期為八十八年五月一日，然台灣台
中地方法院檢察署已自八十七年四月三十日起，開始執行上訴人假釋中之保護管束（
原審卷第十六頁、第十七頁）。原判決理由二，亦說明上訴人於八十七年四月三十日
假釋出獄，有台灣台中監獄八十八年八月六日中監總第○八二七七號函在卷可參云云
，則上訴人前開有期徒刑之執行，其報請假釋所須最低應執行之期間，有無合併計算
之情形，與上訴人本件是否應論以累犯攸關，原審對上情未詳細調查釐清，遽論以累
犯，亦欠允洽，案經發回，更審時應注意及之，併予指明。
據上論結，應依刑事訴訟法第三百九十七條、第四百零一條，判決如主文。
中      華      民      國    八十九    年      七      月    二十七    日
                              最高法院刑事第五庭
                                  審判長法官  董  明  霈
                                        法官  丁  錦  清
                                        法官  林  茂  雄
                                        法官  王  居  財
                                        法官  張  祺  祥
      右正本證明與原本無異
                                              書  記  官
中      華      民      國    八十九    年      八      月      四      日


司法院資訊處製作；財團法人民間司法改革基金會備份。
